臺灣高等法院刑事裁定
109年度聲字第3215號
聲明異議人
即  受刑人  林家榛


代  理  人  胡原龍律師
上列聲明異議人即受刑人對於臺灣臺北地方檢察署檢察官執行之
指揮（民國109年7月31日北檢欽持109執聲他1475字第109906297
0號函），聲明異議，本院裁定如下：
    主  文
臺灣臺北地方檢察署否准受刑人林家榛易服社會勞動之執行指揮
（民國109年7月31日北檢欽持109執聲他1475字第1099062970號
函），應予撤銷。
    理  由
一、聲明異議意旨略以：本院暨所屬法院97年法律座談會刑事類
    提案第5號及最高法院103年度第4次刑事庭會議㈡決議乃係針
    對「緩刑」、「職權上訴」所為之討論，核其意旨均非針對
    宣告超過6月有期徒刑，減為6月以下有期徒刑案件，是否得
    依刑法第41條規定聲請易科罰金或易服社會勞動而為解釋，
    與本案「易刑處分」無關，依上開說明，既與本案狀況不同
    ，自不得比附援引，是臺灣臺北地方檢察署逕依上開見解否
    准受刑人林家榛聲請易服社會勞動，顯有違誤，受刑人為此
    聲明異議云云。
二、按受刑人或其法定代理人或配偶，以檢察官執行之指揮為不
    當者，得向諭知該裁判之法院聲明異議，刑事訴訟法第484
    條定有明文。而此所稱「檢察官執行之指揮不當」，係指就
    刑之執行或其方法違背法令，或雖非違法而因處置失當，致
    受刑人蒙受重大不利益者而言。而是否屬檢察官執行之指揮
    ，得為聲明異議之標的，應從檢察官所為之實質內容觀察。
    查本件受刑人係對臺灣臺北地方檢察署民國109年7月31日北
    檢欽持109執聲他1475字第1099062970號函聲明異議，而上
    開函文主旨為「有關臺端聲請易服社會勞動一事，核復如說
    明」、說明為「二、查臺端經宣告之本刑已逾有期徒刑6月
    ，參照臺灣高等法院暨所屬法院97年法律座談會刑事類提案
    第5號，最高法院103年度第4次刑事庭會議㈡決議意旨，尚不
    符刑法第41條第3項得易服社會勞動之規定，所請於法未合
    ，礙難准許。三、臺端對否准聲請之決定若有不服，自得依
    刑事訴訟法第484條之規定向諭知裁判之法院（臺灣高等法
    院）聲明異議」，應認檢察官實質上已為否定該受刑人得受
    易刑處分利益之指揮命令，該部分之記載，自得為聲明異議
    之標的，不受檢察官尚未製作執行指揮書之影響，合先敘明
    。
三、次按犯最重本刑為5年以下有期徒刑以下之刑之罪，而受6月
    以下有期徒刑或拘役之宣告者，得以新臺幣（下同）1,000
    元、2,000元或3,000元折算1日，易科罰金。但易科罰金，
    難收矯正之效或難以維持法秩序者，不在此限。依前項規定
    得易科罰金而未聲請易科罰金者，得以提供社會勞動6小時
    折算1日，易服社會勞動。受6月以下有期徒刑或拘役之宣告
    ，不符第1項易科罰金之規定者，得依前項折算規定，易服
    社會勞動。前2項之規定，因身心健康之關係，執行顯有困
    難者，或易服社會勞動，難收矯正之效或難以維持法秩序者
    ，不適用之，刑法第41條第1項至第4項分別定有明文。
四、經查：
  ㈠學理上雖有「法定刑」、「處斷刑」、「宣告刑」、「執行
    刑」等區別，惟刑法第41條第1項所謂受6月以下有期徒刑或
    拘役之「宣告」，基於易科罰金應否採行，專屬刑罰之執行
    技術問題，應指最終應執行之刑之宣告而言，而非指學理所
    謂「宣告刑」（刑法第41條第1項之立法理由參照）。於現
    行法中，中華民國八十年罪犯減刑條例第10條、中華民國九
    十六年罪犯減刑條例第9條，即採同旨，以「原宣告刑，依
    該條例減刑後之宣告刑」為應否諭知易刑標準之判斷，是於
    98年修正之刑法第41條第3項所謂「受六月以下有期徒刑或
    拘役之宣告」，亦應採相同之解釋。
  ㈡受刑人因犯共同連續違反對於在證券交易所上市之有價證券
    ，不得有意圖抬高或壓低集中交易市場某種有價證券之交易
    價格，自行及以他人名義，對該有價證券，連續以高價買入
    或以低價賣出之規定罪，經本院以104年度金上重更(三)字
    第13號判決（下稱本院判決）撤銷臺灣臺北地方法院89年度
    訴字第302號刑事判決，改判處有期徒刑1年，減為有期徒刑
    6月，受刑人不服提起上訴，經最高法院以108年度台上字第
    1367號判決駁回上訴確定，有本院被告前案紀錄表及上揭刑
    事判決書（節本）在卷可稽。受刑人行為時所犯之罪法定刑
    為7年以下有期徒刑、拘役或科或併科25萬元以下罰金，經
    本院判處有期徒刑1年，減為有期徒刑6月，符合刑法第41條
    第3項規定得易服社會勞動。本件檢察官爰引本院暨所屬法
    院97年法律座談會刑事類提案第5號及最高法院103年度第4
    次刑事庭會議㈡決議意旨，否准受刑人易服社會勞動之聲請
    ，顯係增加法律所無之限制，尚難謂為適法。
  ㈢綜上，本件檢察官以109年7月31日北檢欽持109執聲他1475字
    第1099062970號函文表示，本件受刑人「尚不符刑法第41條
    第3項得易服社會勞動之規定」，否准受刑人聲請易服社會
    勞動之執行指揮處分，即有可議之處，自應由本院予以撤銷
    。至受刑人雖於聲明異議狀內敘明本院判決理由業已說明受
    刑人得予「易服社會勞動」等語，然查，執行檢察官之指揮
    固有上開瑕疵，但刑罰之執行本屬執行檢察官之權限，本院
    不宜越俎代庖，應由執行檢察官依相關程序辦理後，就受刑
    人之一切情狀妥適判斷，據以決定得否准予易服社會勞動，
    受刑人若有不服，再依相關規定辦理，附此敘明。
據上論斷，依刑事訴訟法第486條，裁定如主文。
中　　華　　民　　國　　109 　年　　8 　　月　　20　　日
                  刑事第二十三庭審判長法　官  李釱任
                                      法　官  連育群
                                      法　官  崔玲琦
以上正本證明與原本無異。
如不服本裁定，應於收受送達後五日內向本院提出抗告狀。
                                      書記官  李政庭
中　　華　　民　　國　　109 　年　　8 　　月　　20　　日